臺灣高雄地方法院刑事判決　　　　　　　　　　　　　　　九十一年度訴字第五號
　　公　訴　人　臺灣高雄地方法院檢察署檢察官
　　被　　　告　甲○○
右列被告因違反野生動物保育法等案件，經檢察官提起公訴（九十年度偵字第二一七
八八號），本院判決如左：
    主  文
甲○○共同違反獵捕野生動物不得以使用電氣之方法為之規定，使用禁止之方式，獵
捕保育類野生動物，處有期徒刑陸月，如易科罰金，以參佰元折算壹日。緩刑貳年。
    事  實
一、甲○○與乙○○（另經本院通緝中）為兄弟。又保育類野生動物除族群量逾越環
    境容許量外應予保育，不得騷擾、虐待、獵捕、宰殺或為其他利用，且獵捕野生
    動物，不得以使用電氣之方法為之。再高身鏟頷魚（即俗稱高鯓固魚）及「台東
    間爬岩鰍」均係瀕臨絕種且因族群量未逾環境容許量，業經中央主管機關行政院
    農業委員會公告為保育類野生動物，應予保育。二人基於為供自己食用之共同犯
    意聯絡，於民國九十年十一月十七日凌晨三時許，在高雄縣六龜鄉台二十七線十
    八‧四公里三友橋下（非劃定之野生動物保護區），利用甲○○先前向朋友借之
    電瓶、高壓線圈、電魚竿、撈漁網所組合成之電魚工具一組，以使用電氣方式獵
    捕保育類野生動物「高身鏟頷魚」二隻、「台東間爬岩鰍」一隻及另釣取其他非
    保育類野生動物之溪鱉一隻、溪魚及溪蝦共二點八台斤，嗣於同日三時四十五分
    許，在上開地點為警當場查獲，並扣得前揭捕獲之野生動物及電魚工具一組。
二、案經高雄縣警察局六龜分局報告臺灣高雄地方法院檢察署檢察官偵查起訴。
    理  由
一、訊據被告甲○○固坦承於右揭時、地，以電氣方法獵捕前開野生動物情事，惟矢
    口否認有何違反野生動物保育法之犯行，辯稱：伊確實不知道高身鏟頷魚及台東
    間爬岩鰍是保育類動物云云。惟查：
（一）被告捕獲之魚類「高身鏟頷魚」二條及「台東間爬岩鰍」一條皆為保育類野生
      動物一事，業據證人許炯華即高雄縣六龜鄉公所建設課課長於警訊中供述明確
      其證稱：「（警方讓你當場辨識扣案之保育魚類高身鏟頷魚二條，一為十一點
      五公分，另一為十三公分及台東間爬岩鰍，一條五點五公分，是否保育類魚類
      ？）是的，三條均為保育類魚類。）」等語（見九十年五月十七日警訊筆錄）
      ，並有照片二張附卷可稽。
（二）再者，我國於制訂野生動物保育法之前，即不時受到國際保育動物人士及團體
      在國際間或親自來台大力抨擊我國保護野生動物不力，而為國際及國內之媒體
      所廣泛報導，因之，我國乃於八十三年十月二十九日公布修正野生動物保育法
      全文共五十七條，以資因應國際間希望我國善加保育野生動物之殷切期望，而
      我野生動物保育法全盤修正亦已歷五年餘，民眾應知政府致力於保育台灣河川
      溪流中瀕臨絕種之珍貴魚種，且該溪內孕育有保育類之高身鏟頷魚及台東間爬
      岩鰍，被告未思及此遽而捕獲瀕臨絕種保育類野生動物之高身鏟頷魚及台東間
      爬岩鰍，尚不得因被告辯稱上情即為被告有利事實之認定。再按不得因不知法
      律而免除刑事責任，刑法第十六條著有明文。此外，復有上開電魚工具一組扣
      案可證。是被告所辯無非卸責之詞，不足為信，本件事證明確，被告犯行洵堪
      認定。
二、核被告在高雄縣六龜鄉台二十七線十八‧四公里三友橋下使用電氣設備獵捕保育
    類野生動物，係違反漁業法第四十八條第一項第三款之規定，應依同法第六十條
    第一項之使用電氣非法採捕水產動物罪論處；又被告在非族群量逾越環境容許量
    且亦未經地方主管機關許可之下，使用電器設備獵捕屬保育類野生動物高身鏟頷
    魚及台東間爬岩鰍之行為，係違反野生動物保育法第十八條第一項第一款、第十
    九條第一項第三款之規定，應依同法第四十一條第一項第三款及第一款之規定論
    處。被告以一行為，觸犯前開三罪，為想像競合犯，應依刑法第五十五條前段規
    定，從一情節較重之野生動物保育法第四十一條第一項第三款論處。又被告甲○
    ○與被告乙○○就上開犯行，有犯意聯絡與行為分擔，應成立共同正犯。爰審酌
    被告甲○○以電氣設備之方法獵捕保育類水產動物，破壞自然生態之平衡及物種
    之多樣性，惟念其獵捕之動機僅在於食用捕獲之保育類動物僅三隻侵害情節尚非
    嚴重，且犯後坦承部分犯行，態度堪稱良好等一切情狀，量處如主文所示之刑，
    並諭知易科罰金之折算標準，以資懲儆。再查被告未曾受有期徒刑以上刑之宣告
    ，有本院被告全國前案紀錄表、台灣高等法院被告全國前案紀錄表及台灣高雄地
    方法院檢察署刑案資料查註紀錄表可參，其因一時貪慾，短於思慮，致觸犯本案
    犯行，信其經此警訊、偵查及審理、論罪科刑程序之教訓，當知所警惕，應無再
    犯之虞，本院認前開宣告之刑，以暫不執行為適當，爰併予宣告緩刑二年，以啟
    自新。至扣案之電氣設備（內含蓄電池及變壓器各一個）一組，非被告甲○○或
    被告乙○○所有，業經被告甲○○於警訊及本院審理中陳述在卷，亦非違禁物，
    爰不另為沒收之諭知。至遭獵捕之高身鏟頷魚尾二隻及台東間爬岩鰍一隻、溪鱉
    一隻、溪魚及溪蝦共二點八台斤，業經高雄縣六龜鄉公所職員許炯華領回，此有
    贓物認領收據一紙附卷可按，亦不另予宣告沒收，附此敘明。
據上論斷，應依刑事訴訟法第二百九十九條第一項前段，野生動物保育法第四十一條
第一項第一款、第三款，漁業法第六十條第一項，刑法第十一條前段、第五十五條、
第四十一條第一項、第七十四條第一款，判決如主文。
本案經檢察官郭武義到庭執行職務。
中      華      民      國    九十一    年      八      月    二十九    日
                                    臺灣高雄地方法院刑事第七庭
                                        審判長法  官    黃蕙芳
                                              法  官    何清富
                                              法  官    張茹棻
右正本證明與原本無異。
如不服本判決，應於判決送達後十日內，向本院提出上訴狀。
                                              書記官    李忠霖
中      華      民      國    九十一      年    八      月    三十      日
附錄本判決論罪科刑法條全文：
野生動物保育法第四十一條第一項
有下列情形之一，處六月以上五年以下有期徒刑，得併科新台幣二十萬元以上一百萬
元以下罰金：
一  未具第十八條第一項第一款之條件，獵捕、宰殺保育類野生動物者。
三  違反第十九條第一項規定，使用禁止之方式，獵捕、宰殺保育類野生動物者。
漁業法第六十條第一項
違反第四十八條第一項各款規定之一者，處五年以下有期徒刑、拘役或併科新台幣十
五萬元以下罰金。
